臺灣雲林地方法院刑事判決　　　　　　　　　　　　 九十年度交易字第二三七號
　　公　訴　人　臺灣雲林地方法院檢察署檢察官
　　被　　　告　甲○○
　　選任辯護人　林幸慧
右列被告因過失傷害案件，經檢察官提起公訴（九十年度偵字第一四一三號），本院
判決如左：
    主  文
甲○○因過失傷害人致重傷，處有期徒刑柒月。
    事  實
一、甲○○於民國（下同）九十年二月二十二日上午，駕駛車牌號碼５Ｍ–１２８２
    號自小貨車，沿雲林縣二崙鄉○○路往西螺方向（由南往北）行駛，於同日十時
    二十分許，途經上開路段與仁和路交岔路口處，原應注意汽車行駛時，駕駛人應
    注意車前狀況，並與前車之間保持隨時可以煞停之安全距離，以避免危險發生，
    而依當時天候晴、日間自然光線、視距良好，且該道路路面為柏油路、無缺陷、
    無障礙物，又無其他客觀上不能注意之情事，其能注意，竟疏未注意，而未及時
    發現欲在該交岔路口左轉加油，而行駛於同路段同方向快車道、因路口紅燈暫停
    於林車前之丁○○所騎車牌號碼ＭＧＲ－３４７號機車，後載其妻丙○○，嗣發
    現時已閃避不及，致其所駕上開自小貨車之右前方保險桿自後擦撞丁○○所騎上
    開機車之左後方鐵質護架及擋泥板，使丁○○及丙○○二人因而人車失控倒地，
    丁○○因而受有左腿挫傷、丙○○受有顱內出血等傷害，丙○○經送醫急救手術
    後，仍左側肢體癱瘓，目前呈半植物人狀態。甲○○於偵查機關未發覺上開事實
    以前，主動向到場處理之員警自首而受裁判。
二、案經丁○○訴請雲林縣警察局西螺分局報請臺灣雲林地方法院檢察署檢察官偵查
    起訴。
    理  由
一、訊之被告甲○○雖坦承於上揭時地駕駛上開自小貨車與被害人丁○○所騎機車後
    載丙○○發生擦撞，致使被害人二人受有前揭之傷害，惟矢口否認有何過失傷害
    之犯罪事實，並辯稱：當時被告駕車在快車道行駛，係被害人丁○○騎機車在被
    告之右側慢車道平行行駛中，突然左彎擦撞被告自小貨車之右前方，被告並無過
    失傷害等語。辯護人亦辯稱：本件事故係由於被害人騎機車突然侵入被告車道而
    發生，故被告應無過失等語。經查：
（一）前揭犯罪事實，業據被害人丁○○指訴綦詳，核與事故發生當時跟在被告後方
      同方向行駛之目擊証人廖清波結証之情節一致。
（二）且肇事後，被害人所騎機車係向左倒地乙節，為被告所自承，核與被害人之指
      訴一致，又觀上開被害人所騎機車之左手把煞車握把已斷裂，業經本院勘驗明
      確，並製有勘驗筆錄及照片十七幀在卷可按，應係由於機車倒地時與地面碰撞
      所致，被害人機車確向左倒地乙節，足以認定；証人廖清波証稱被害人係向右
      倒地乙節，應係其因緊急救人未詳為觀察所產生之錯誤，該部証言與事實不符
      ，為無可採。又本件事故後，被害人上開機車擋泥板外之鐵質護架之兩側固定
      焊接處、及左前支臂業已變型斷裂、並向左偏斜，該機車之左後方燈飾上方護
      板處並有黑色擦撞痕跡，而該護架及擦撞痕跡核與被告所駕上開自小貨車之前
      保險桿右端黑色塑膠護套之高度相符，且該護套上並有舊擦撞刮痕，亦經本院
      勘驗比對明確，有上開勘驗筆錄及照片可參。以上開兩車之高度、擦撞痕跡、
      與被害人之機車向左傾倒，而該機車之護架仍向左傾斜，和該護架斷裂之情形
      ，及被告自承係其所駕自小貨車之右前方擦撞被害人等情以觀，本件事故係由
      於被告上開自小貨車之右前方保險桿黑色護套處，自後擦撞被害人所騎上開機
      車之左後方護架，使護架向下掉落後，繼續擦撞該機車之左後方護板，使被害
      人機車失控倒地之事實，足以認定，台灣省嘉雲區車輛行車事故鑑定委員會鑑
      定意見亦同上旨，有該委會嘉鑑字第九００五七四號鑑定意見書在偵查卷可佐
      。
（三）又以肇事現場被害人機車之刮地痕及倒地之油漬位置已接近馬路中央之分向線
      （即行駛方向快車道偏左處），有本件道路交通事故調查報告表現場圖及照片
      五幀在警卷可按，並非在靠近慢車道處，及上開被害人機車之擦撞位置係在該
      機車之左後方等情以觀，被告及辯護人辯稱本件事故係被害人丁○○騎機車自
      慢車道突然左彎擦撞被告之自小貨車所致云云，與上開跡証不符，不足採信。
      另被告肇事後其自小貨車係自被害人機車之左側超越，並停在對向車道乙節，
      亦有上開現場圖及照片可按，另參酌被告自小貨車上開擦撞位置係在前保險桿
      之右端之情節，應係被告駕駛未注意車前狀況，致未適時發現在其車前方同向
      行駛、因紅燈暫停之被害人，嗣發現被害人人車時，已煞車不及，故急速左轉
      方向盤意圖閃避，惟仍於其保險桿右端擦撞被害人之機車，足以認定，此觀証
      人廖清波結証稱當時係紅燈，被告從後面撞到被害人，被告有向左閃避等語，
      益徵明確。至於証人又証稱係被告車子的右邊側面撞到被害人的身體乙節，因
      與上開二車之擦撞位置不符，且該自小貨車最突出部分係該車之保險桿，而保
      險桿之高度與被害人之身體高度不符，不可能由車身側面直接擦撞被害人之身
      體，故該部分之証詞，應係自証人位置角度觀察所產生之誤差所致，不足採信
      。另起訴意旨及台灣省車輛行車事故覆議鑑定委員會九十年八月二十一日府覆
      議字第九０一五二二號函，認係被告駕駛自小貨車，行經號誌管制交岔路口跨
      越分向限制線違規超車時未保持安全間隔肇事云云，亦與前開事實不符，核無
      可採。
（四）又被告所駕上開自小貨車右前方銀色護板中間（離地面約一百公分）處雖有舊
      擦撞痕，然該處離被害人所騎機車坐墊僅高約二十公分，且上開護板原屬光亮
      面，而該擦撞痕已呈粗糙面，亦經本院勘驗比對明確，核與一般成年人乘坐機
      車時頭部之高度不符，且難以想像原屬光亮面之護板與同屬光亮面之安全帽擦
      撞後會呈現粗糙之痕跡，故証人即現場處理之員警乙○○証稱該擦撞痕應係與
      被害人丙○○之安全帽擦撞產生之痕跡云云，與上開經驗法則不符，亦不足採
      信。又被告及辯護人辯稱上開護板上方後照鏡座旁（離地面約一百一十五公分
      ）之舊刮痕處，係被害人騎機車突然左轉侵入被告快車道時，該機車左把手及
      手煞車握把擦撞該處所致云云。然經本院履勘比對結果，二者之高度亦不吻合
      ，有上開勘驗筆錄及照片可稽；再者，該自小貨車之刮痕係深細之單線刮痕，
      亦經本院勘查無誤，應屬硬質尖銳器具所致，與辯護人所指上開被害人機車部
      位之質地不同，且與前揭被告係自後擦撞之事實不符，故亦無足採。另被害人
      丁○○當時騎機車行駛該處，係欲左轉加油乙節，業據被害人於偵訊中陳述明
      確，且該處交岔路口左側確有加油站乙節，亦據証人乙○○証述屬實，被害人
      在本院勘驗雙方之車輛時改稱當時係欲右轉回家，因右側慢車道停有車輛始行
      駛快車道云云，為無可採，均併此敘明。
（五）另被害人丁○○及丙○○二人因本件交通事故分別受有左腿挫傷及顱內出血等
      傷害，而丙○○經送醫急救手術後，仍左側肢體癱瘓，目前呈半植物人狀態等
      情，亦有被害人提出之財團法人天主教若瑟醫院、私立中國醫藥學院附設醫院
      及益民醫院出具之診斷証明書五紙在偵查及審理卷可佐，且為被告所不爭執，
      足信無誤。被告駕駛上開自用小貨車自後擦撞被害人丁○○所騎前開機車肇事
      ，致被害人二人分別受有上揭之傷害，足以認定。
二、按車輛行駛時，駕駛人應注意車前狀況，並與前車保持安全距離，以避免危險發
    生，為道路交通安全規則第九十四條第一、三項所明文規定。且查，肇事當時天
    候晴、日間自然光線、視距良好，該道路路面為柏油路、無缺陷、無障礙物等情
    ，有上開道路交通事故調查報告表各項記載足供參考，並有現場照片可按，足信
    無誤。被告本應注意上開規定，且依當時情形，又無其他客觀不能注意之情事，
    其能注意，竟疏未注意，致未能及時發現被害人二人所騎乘之機車，使其所駕該
    自小貨車之右前保險桿自後擦撞上開被害人機車之左後方護架及擋泥板，造成被
    害人人車失控倒地，並分別受有前開傷害，其有過失，足以認定。且行駛中之自
    小貨車自後擦撞機車，在一般情形下均足以使機車駕駛及乘客人車失控倒地，並
    受有前揭之傷害，故被告之過失與被害人之傷害間有相當之因果關係。本件事証
    明確，被告犯行足以認定，應予依法論科。
三、又本件被害人之一丙○○因本件事故受有顱內出血之傷害，經送醫急救手術後，
    仍左側肢體癱瘓，目前呈半植物人狀態等情，已如前述，核已符合刑法第十條第
    四項第六款規定其他於健康，有重大難治之重傷害；又對於受有顱內出血之傷害
    可能引發肢體癱瘓之加重結果，為一般人所能預見，被告心神狀態正常自不例外
    ，故被告所為，係犯刑法第二百八十四條第一項前段之過失傷害罪（被害人丁○○部分）及同項後段之因過失傷害人致重傷罪（被害人丙○○部分）。被告以一
    過失行為，造成被害人丁○○及丙○○二人分別受有前開傷害，為想像競合犯，
    應從一重論以上開過失傷害人致重傷罪。關於被害人丙○○部分，起訴意旨認被
    告係犯同條項前段過失傷害罪嫌，應有誤會，然本院認定之犯罪事實與檢察官所
    起訴者，其基本事實相同，應由本院變更檢察官所引應適用之法條。另本件事故
    發生後，被告於偵查機關未發覺犯罪前，主動向到場處理之員警坦承肇事，業據
    証人乙○○結証無誤，被告自首而受裁判，應依刑法第六十二條本文規定減輕其
    刑。爰審酌被告並無犯罪前科記錄，有台灣雲林地方法院檢察署刑案資料查註紀
    錄表及台灣高等法院被告全國前案紀錄表可稽，素行尚佳，和被告駕車自後擦撞
    被害人之機車，其過失程度不輕，與被害人二人所受之前揭傷害，及被告犯後坦
    承部分犯行，惟未積極協同被害人達成民事和解賠償被害人之損失等一切情狀，
    量處如主文所示之刑。
四、另被害人指訴被告係經營秋成媒氣行，而上開肇事之５Ｍ–１２８２號自小貨車
    係登記為該煤氣行所有乙節，雖為被告所坦承，並有該車籍登記資料在卷可按，
    足信無誤。然以上開現場照片該自小貨車內並非載運煤氣，而係一般紙箱以觀，
    被告辯稱其駕駛上開小貨車肇事時，並非戴運煤氣之執行業務行為，而係收集紙
    箱欲到田裡載菜等情屬實，故被害人指稱被告係犯刑法第二百八十四條第二項後
    段從事業務之人，因業務上之過失傷害人致重傷罪等語，尚無可採，併此敘明。
五、據上論斷，應依刑事訴訟法第二百九十九條第一項前段、第三百條，刑法第二百
    八十四條第一項前段、後段、第五十五條、第六十二條前段，罰金罰鍰提高標準
    條例第一條前段，判決如主文。
本案經檢察官施添寶到庭執行職務。
中      華      民      國    九十一    年      一      月      九      日
                                         臺灣雲林地方法院刑事第一庭
                                             法  官
右正本證明與原本無異。
如不服本判決應於送達後十日內向本院提出上訴狀。（須附繕本）。
                                             書記官
中      華      民      國      九十一      年      一    月            日
附錄：
刑法第二百八十四條第一項
因過失傷害人者，處六月以下有期徒刑、拘役或五百元以下罰金，致重傷者，處一年
以下有期徒刑、拘役或五百元以下罰金。
